【裁判字號】    98,台上,631
【裁判日期】    980212
【裁判案由】    業務過失致人於死
【裁判全文】
最高法院刑事判決              九十八年度台上字第六三一號
上  訴  人  甲○○
上列上訴人因業務過失致人於死案件，不服台灣高等法院中華民
國九十五年六月十六日第二審更審判決（九十五年度交上更(一)字
第七號，起訴案號：台灣新竹地方法院檢察署九十年度偵字第三
四九三號），提起上訴，本院判決如下：
    主  文
原判決撤銷，發回台灣高等法院。
    理  由
本件原判決認定：上訴人甲○○受僱於口豐食品有限公司擔任送
貨員，平日反覆以駕駛貨車送貨為業，為從事業務之人，於民國
九十年二月四日凌晨三時五十分許，駕駛車牌號碼ＢＳ─五九五
二號小貨車，載魚貨沿新竹市○○街往市區東門市場方向行駛，
駛至新竹市○○街七十三巷口時，應注意汽車行進中，行經未劃
分向限制線之路段會車時應保持安全間隔，而依當時情形，天候
雨、光線為夜間有照明、路面濕潤、無缺陷，並無不能注意之情
事，竟疏於注意，適有徐文斌酒後猶騎乘車牌號碼ＫＦＵ─○九
○號重型機車，又疏未注意會車時應保持安全間隔，上訴人所駕
駛之前開小貨車因而擦撞徐文斌上開機車，徐文斌上開機車即失
去平衡而人車倒地，致頭部外傷併頸椎骨折、胸部挫傷併右鎖骨
左側肋骨骨折，經緊急送往國軍新竹醫院救治，同日上午五時二
十五分許轉往南門綜合醫院醫治，於同年二月十八日上午五時二
分，終因頭胸部鈍力損傷合併衰竭死亡等情，因而撤銷第一審之
科刑判決，改判仍論上訴人以從事業務之人，因業務上之過失致
人於死罪，處有期徒刑陸月，及諭知易科罰金折算之標準。固非
無見。
惟查：一、有罪判決書所記載之犯罪事實，為論罪科刑適用法律
之基礎，故凡於構成要件有關之重要事項，必須詳加認定，明確
記載，並於理由內敘明所憑之證據及認定之理由，且其事實認定
與理由說明，應互相適合，方為合法。倘事實認定與理由說明，
不相一致，或事實與理由欄內之記載，前後齟齬，按諸刑事訴訟
法第三百七十九條第十四款規定，均屬判決理由矛盾之違背法令
。原判決事實欄載稱：上訴人駕駛上開小貨車，行經未劃分向限
制線之路段會車時應注意保持安全間隔，並能注意，竟疏於注意
，而與酒後騎乘重型機車、亦疏未注意會車時應保持安全間隔之
徐文斌所騎乘機車擦撞，致徐文斌倒地受傷等情，似認定上訴人
係於會車時疏未注意應保持安全間隔，致與徐文斌騎乘之機車擦
撞而發生車禍，為其應負過失責任之論據；然其理由謂：「足見
當時路面狹窄，被告及被害人雙方均不可能僅（緊）靠路邊行駛
，致會車時未能保持安全間隔而發生擦撞，至為明灼」等語（見
原判決第一、四頁）；既認肇事地點因路面狹窄，致會車時未能
保持安全間隔而發生擦撞，似謂肇事雙方均因路面狹窄，致會車
時未能保持安全間隔，此與其事實欄所認定上訴人應能注意保持
安全間隔，難謂不相齟齬。二、審理事實之法院，對於案內與待
證事項有關之一切證據，除認為不必要者外，均應詳為調查，然
後基於調查所得之心證以為判斷之基礎。故證據雖已調查，而尚
有其他必要部分並未調查，仍難遽為被告有利或不利之認定。徐
文斌於本件車禍，致頭部外傷併頸椎骨折、胸部挫傷併右鎖骨左
側肋骨骨折，經送醫急救仍因頭胸部鈍力損傷合併衰竭死亡，有
新竹市○○路南門綜合醫院出具之診斷證明書及檢察官相驗報告
書可憑（見相驗卷第五四、八九頁），衡情徐文斌所受傷勢非輕
，其於車禍發生之際，身體或其機車遭受撞擊之力道，應不能謂
不重。而依原判決之認定，本件車禍之發生，係上訴人駕駛之小
貨車「擦撞」徐文斌騎乘之機車，致徐文斌人車倒地等情，既為
該「小貨車」與「機車」之擦撞，然經原審調查結果，二車卻無
可供比對之任何痕跡（見原判決第七頁），是否確有該擦撞之情
形，已非無疑。且證人即處理本件車禍之警員何圳生、徐強生於
第一審均證稱：徐文斌被送至醫院時還可以講話，說他是被車撞
等語（見第一審卷第九頁），是否為二車之「擦撞」，亦未盡明
瞭。是本件車禍之發生，肇事雙方究竟如何為碰撞之接觸，尚非
無再深入查究釐清之必要。上情攸關上訴人過失責任之認定，原
審未為究明，遽行判決，自嫌調查職責未盡。以上或為上訴意旨
所指摘，或為本院得依職權調查之事項，應認原判決仍有撤銷發
回更審之原因。又上訴人行為後刑法部分條文於九十四年二月二
日修正公布，並自九十五年七月一日起施行，其中罰金刑最低數
額及易科罰金、易服勞役折算之標準均經修正，案經發回，如仍
為有罪判決，應注意新舊法律之比較適用，併予敘明。
據上論結，應依刑事訴訟法第三百九十七條、第四百零一條，判
決如主文。
中    華    民    國  九十八  年    二    月   十二   日
                      最高法院刑事第十庭
                          審判長法官  邵  燕  玲
                                法官  李  伯  道
                                法官  孫  增  同
                                法官  李  英  勇
                                法官  陳  世  淙
      本件正本證明與原本無異
                                      書  記  官
中    華    民    國  九十八  年    二    月   十八   日
                                                      Ｅ


司法院資訊處製作；財團法人民間司法改革基金會備份。
